臺灣高雄地方法院民事裁定
110年度再字第4號
再審原告    蔡幸桂  

再審被告    彰化商業銀行股份有限公司

法定代理人  凌忠嫄  
訴訟代理人  王德龍  
上列當事人間請求清償債務事件，再審原告對於本院民國91年4
月24日91年度促字第36590號支付命令，提起再審之訴，本院裁
定如下：
    主  文
再審之訴駁回。
再審訴訟費用由再審原告負擔。
    事實及理由
一、再審原告主張：再審被告以本院91年度促字第36590號支付
    命令（下稱系爭支付命令）為執行名義，聲請臺灣臺中地方
    法院以110年度司執字第0000000號強制執行事件，查封再審
    原告之臺中市○區○村段00地號土地及門牌號碼臺中市○區○○○
    街000號11樓之1房屋（下合稱系爭不動產），惟系爭支付命
    令送達址為高雄市○○鄉○○○路000巷00○0號，然當時再審原告
    設籍於嘉義市○○○路000○00號14樓之2，故再審原告未合法收
    受系爭支付命令，因系爭不動產遭查封拍賣後，再審原告於
    民國110年11月15日自再審被告處取得系爭支付命令後，始
    知上情。爰依民事訴訟法第496條第1項第6款規定，提出再
    審，並聲明：㈠系爭支付命令廢棄；㈡上開廢棄部分，再審被
    告之聲請駁回。
二、再審被告則以：系爭支付命令列載再審原告地址為高雄市○○
    鄉○○○路000巷00○0號，惟本院於核發系爭支付命令後，曾諭
    命再審被告查報再審原告地址並重新送達，足見因查悉再審
    原告設籍於嘉義市○○○路000○00號14樓之2，已對該址為送達
    ，本院始核發確定證明書等語置辯，並聲明：再審原告之訴
    駁回。
三、按再審之訴不合法者，法院應以裁定駁回之；支付命令於民
    事訴訟法督促程序編依本施行法第12條第6項公告施行前確
    定者，債務人仍得依修正前民事訴訟法第521條第2項規定提
    起再審之訴，民事訴訟法第502條第1項、民事訴訟法施行法
    第4之4條第2項定有明文。次按支付命令經合法送達債務人
    ，債務人未於法定期間合法提出異議者，支付命令始為確定
    ，而與確定判決有同一之效力。對於確定之支付命令，始得
    對之提起再審之訴，此觀之104年7月1日修正前之民事訴訟
    法第521條第1項、第2項之規定自明。支付命令未經合法送
    達於債務人者，既然未確定，並無與確定判決有同一之效力
    ，債務人自不得對之提起再審之訴。再按，提起再審之訴，
    應依民事訴訟法第501條第1項第4款規定表明再審理由，及
    關於再審理由並遵守不變期間之證據；且應於30日之不變期
    間內提起，前述期間，自支付命令確定時起算；其再審之理
    由發生或知悉在後者，均自知悉時起算；以第496條第1項第
    6款為再審之理由者，不適用5年提起再審期間之限制，此參
    諸民事訴訟法第501條第1項、第500條第1項、第3項之規定
    自明。所謂表明再審理由，必須指明確定判決有如何合於法
    定再審事由之具體情事，始為相當；倘僅泛言有何條款之再
    審事由，而無具體情事者，尚難謂已合法表明再審理由。如
    未表明再審理由，法院即無庸命其補正，逕以裁定駁回之。
四、本院之判斷：
  ㈠本件再審原告主張系爭支付命令未合法送達再審原告，如屬
    實在，系爭支付命令即未確定，並無與確定判決有同一之效
    力，揆諸前揭說明，再審原告自不得對之提起再審之訴，從
    而，再審原告提起本件再審之訴為不合法，爰逕以裁定駁回
    之。
　㈡況再審意旨指稱系爭支付命令具民事訴訟法第496條第1項第6
    款前段「當事人知他造之住居所，指為所在不明而與涉訟者
    」之違誤。惟該款再審事由，得以再審之訴對於確定終局判
    決聲明不服，係因當事人倘隱瞞他造之送達處所而與涉訟，
    將使他造未能收受法院送達之訴訟文書，以知悉該文書之內
    容，致無從為適當之訴訟行為，顯失公平，且有礙法院發現
    真實，乃許他造提起再審之訴，以資救濟。查系爭支付命令
    之原始案卷業已銷毀，有調案申請證明（本院卷第27頁）在
    卷可稽，本件已無法調取系爭支付命令之原始案卷，以送達
    回執查明送達情形，惟系爭支付命令曾於91年5月29日命查
    報住址，於91年6月12日重新送達，於91年7月8日確定，有
    本院非訟書記官辦案進行簿（本院卷第29頁）可資佐證，則
    系爭支付命令既於91年5月29日命查報地址，足徵系爭支付
    命令已合法送達於債務人即再審原告始告確定，是此即與上
    開所定「當事人知他造之住居所，指為所在不明而與涉訟者
    」之要件不符。
五、據上論結，本件再審之訴為不合法，依民事訴訟法第502 條
    第1項、第505條、第95條、第78條，裁定如主文。
中　　華　　民　　國　　111 　年　　4 　　月　　7 　　日
                          民事第五庭  法  官  呂俊杰
以上正本係照原本作成。
如對本裁定抗告，須於裁定送達後10日內向本院提出抗告狀，並
繳納裁判費新台幣1,000元。
中　　華　　民　　國　　111 　年　　4 　　月　　11　　日
                                      書記官  陳褘翎